臺灣高等法院高雄分院刑事附帶民事訴訟判決
原　　　告　丙○○
原　　　告　戊　○
原　　　告　乙○○
原　　　告　丁○○
前列三人共同
訴訟代理人　丙○○
被　　　告　甲○○
上列被告因過失致死案件（本院95年度交上易字第126 號），經
原告等提起附帶民事訴訟，請求損害賠償，本院判決如下：
    主  文
被告應給付原告戊○新台幣陸拾貳萬伍仟元、給付原告丁○○新
台幣參拾貳萬肆仟玖佰玖拾元、給付原告丙○○、乙○○各新台
幣壹拾貳萬伍仟元及均自起訴狀繕本送達之翌日即玖拾陸年壹月
拾玖日起，至清償日止，按年息百分之五計算之利息。
原告等其餘之訴及假執行之聲請均駁回。
    事實及理由
一、原告起訴主張：被告甲○○於民國95年5 月12日上午6 時30
    分許，駕駛車牌號碼5S -1665號自用小客車，沿高雄市前鎮
    區○○○路由東向西行駛，行經同路60巷口時，本應注意車
    前狀況，並隨時採取必要之安全措施，而當時天候晴朗、日
    間自然光線、路面乾燥無缺陷、無障礙物、視線良好，且依
    其智識、能力，復無不能注意之情事，竟於開車行進間為撿
    拾掉落於車內之東西，而疏於注意車前狀況，致不慎撞及騎
    乘腳踏車穿越道路之黃楊氣，黃楊氣因此受有頭部外傷併顱
    骨骨折、顱內出血等傷害，經送阮綜合醫院急救後，延至同
    日下午7 時30分許，仍因傷重不治死亡，其刑事部分業經檢
    察官提公訴，經臺灣高雄地方法院判決有罪，現由鈞院審理
    中。原告戊○係黃楊氣之配偶，原告丙○○、乙○○、丁○○分別係黃楊氣之子女，可分別請求精神慰撫金各2,000,00
    0 元，原告丁○○另支出殯葬費209,990 元；爰依侵權行為
    之法律關係，請求命被告給付原告戊○、丙○○、乙○○各
    2,000,000 元、給付原告丁○○2,209,990 元、及均自起訴
    狀繕本送達翌日起至清償日止，按年息百分之五計算之利息
    ；並陳明願供擔保聲請為假執行宣告。
二、被告則以：承認有致黃楊氣於死行為，但被告無力賠償原告
    等的請求，而請求駁回原告之訴及假執行的聲請。
三、查附帶民事訴訟之判決，應以刑事訴訟判決所認定之事實為
    據，刑事訴訟法第500條前段定有明文。本件被告甲○○因
    過失而致黃楊氣死亡之事實，業據本院95年度交上易字第12
    6號刑事判決依過失致人於死罪判處有期徒刑6月在案，有該
    判決書在卷可稽。又原告丙○○、乙○○、丁○○係黃楊氣
    之子、女，原告戊○係黃楊氣之配偶，有戶籍謄本2份可以
    證明，則原告主張之上開事實，可認係真實。
四、按「因故意或過失，不法侵害他人之權利者，負損害賠償責
    任」、「汽車、機車或其他非依軌道行駛之動力車輛，在使
    用中加損害於他人者，駕駛人應負損害賠償責任」、「不法
    侵害他人致死者，對於支出醫療及增加生活上需要之費用或
    殯葬費之人，亦應負損害賠償責任。」、「不法侵害他人致
    死者，被害人之父、母、子、女及配偶，雖非財產上損害，
    亦得請求賠償相當之金額」，民法第184 條第1 項前段、第
    191 條之2 、第192 條第1 項、第194 條分別定有明文。本
    件被告甲○○有過失致黃楊氣於死之事實，已如前述，則原
    告等依前開規定，請求被告負損害賠償責任，即屬有據。爰
    就原告請求之金額，是否准許，分述如下：
  (一)殯葬費用部分：原告丁○○主張其因前開事故，共計支出殯
    葬費209,990元等情，業據提出收款憑證及申請表計2紙為證
    ，被告對此部分支出數額亦不爭執，本院審酌其支出內容係
    殯儀費用、告別會場佈置等費用，及黃楊氣死亡時係69歲，
    其身分、地位及經濟狀況等情事，認該支出為合理，自應准
    許。
  (二)精神慰藉金部分：原告等因黃楊氣死亡，以原告等人與黃楊
    氣分別係配偶或母子關係，均係至親關係，則原告等因黃楊
    氣之死亡而精神上受有相當之痛苦，應可認定。本院審酌兩
    造之身分、地位及經濟狀況，及原告等精神上受有之痛苦等
    情狀，認原告請求賠償之金額，以原告戊○1,000,000 元、
    原告丙○○、乙○○、丁○○每人各500,000 元為相當，應
    予准許。
  (三)依上所述，原告戊○可請求金額為精神慰藉金1,000,000 元
    ，原告丁○○得請求之金額為殯葬費用209,990 元及精神慰
    藉金500,000 元，合計為709,990 元，原告丙○○、乙○○
    可請求金額為精神慰藉金各500,000 元。
五、惟按「保險人依本法規定給付之保險金，視為加害人或被保
    險人損害賠償金額之一部，加害人或被保險人受賠償請求時
    ，得扣除之」，強制汽車責任保險法第30條定有明文，而在
    被害人死亡時，得請領死亡給付之人為被害人之繼承人，同
    法第10條第1款定有明文。本件原告戊○、丙○○、乙○○
    、丁○○香係黃楊氣之子女及配偶，依民法第1138條規定，
    均係黃楊氣之繼承人，且其等已領得強制保險金1,500, 000
    元，業經原告陳明在卷，則此部分金額自應扣除，其等4人
    所領得之金額自應各扣除375,000元。
六、從而，原告等本於侵權行為之法律關係，請求被告給付之金
    額為原告戊○625,000 元、原告丁○○324,990 元、原告丙○○、乙○○各125,000 元及自起訴狀繕本送達之翌日即96
    年1 月19日起，至清償日止，按年息百分之5 計算法定遲延
    利息範圍內，為有理由，應予准許；至逾此範圍之請求，並
    無理由，應予駁回。
七、原告等陳明願供擔保聲請為假執行，就原告等勝訴部分因已
    確定而無宣告假執行必要；至原告敗訴部分，其假執行之聲
    請，即失依據，均應予駁回。
據上論結：本件原告之訴為一部有理由，一部無理由，依刑事訴
訟法第502 條第1 項、第2 項，判決如主文。
中　　華　　民　　國　　96　　年　　3　　月　　20　　日
                  刑事第七庭    審判長法  官  莊飛宗
                                      法  官  邱明弘
                                      法  官  黃憲文
以上正本證明與原本無異。
原告如不服本判決應於收受本判決後10日內向本院提出上訴書狀
，其未敘述上訴理由者，並得於提起上訴後10日內向本院補提理
由書狀（均須按他造當事人之人數附繕本）「切勿逕送上級法院
」。
被告不得上訴。
中　　華　　民　　國　　96　　年　　3　　月　　20　　日
　　　　　　　　　　　　　　　　　　　書記官  施耀程
